臺灣高等法院刑事判決
111年度交上訴字第35號
上  訴  人  臺灣新北地方檢察署檢察官
上  訴  人  
即  被  告  何東益



選任辯護人  徐明豪律師
            林俊儀律師
            蔡仲威律師 
上列上訴人因過失致死案件，不服臺灣新北地方法院110年度審
交訴字第132號，中華民國110年12月20日第一審判決（起訴案號
：臺灣新北地方檢察署110年度偵字第27214號），提起上訴，本
院判決如下：
    主  文
原判決撤銷。
何東益犯過失致死罪，處有期徒刑陸月，如易科罰金，以新臺幣
壹仟元折算壹日。緩刑貳年。
    事  實
一、何東益於民國110年7月18日13時32分許，駕駛車牌號碼000-
    0000號(起訴書誤載為「00-0000號」，應予更正)自用小客
    車（下稱甲車），沿新北市新莊區思源路左轉中原路時，本
    應注意汽車行駛至交岔路口，其轉彎應遵守標線、號誌之指
    示行車，且依當時天候晴、日間有自然光線、柏油路面乾燥
    、無缺陷、無障礙物、視距良好等一切情狀，並無不能注意
    之情事，竟疏未注意，未先駛入左轉專用車道，而行駛於直
    行車道，且當時號誌為黃燈、左轉號誌燈尚未亮起，即逕行
    左轉，於緩慢駛至對向直行車道前，適有楊凱旭騎乘車牌號
    碼000-0000號重型機車（下稱乙車），自對向直行車道沿思
    源路往板橋方向，以時速約92公里超速行駛至該處，楊凱旭
    見其方向燈號轉為黃燈時，更加速至時速約95公里通過路口
    ，二車因而發生碰撞，致楊凱旭人車倒地，經送往亞東醫院
    急救後，仍於翌日（19日）5時58分許，因第一頸椎後弓移
    位閉鎖性骨折、雙側肺挫傷、頭部損傷併顱內出血，致神經
    出血性休克死亡。何東益於肇事後，於有偵查權限之機關及
    公務員發覺其犯罪前，即向前往現場處理之員警表明其為肇
    事人並願接受裁判。
二、案經楊凱旭之母林寶惠訴由新北市政府警察局新莊分局報請
    臺灣新北地方檢察署檢察官偵查起訴。　
    理  由
壹、證據能力部分：
    按被告以外之人於審判外之陳述，雖不符刑事訴訟法第159
    條之1至第159條之4之規定，而經當事人於審判程序同意作
    為證據，法院審酌該言詞陳述或書面陳述作成時之情況，認
    為適當者，亦得為證據。又當事人、代理人或辯護人於法院
    調查證據時，知有第159條第1項不得為證據之情形，而未於
    言詞辯論終結前聲明異議者，視為有前項之同意，同法第15
    9條之5亦有明定。查本件檢察官、上訴人即被告何東益（下
    稱被告）、辯護人就本判決下列所引被告以外之人於審判外
    陳述之證據能力均不予爭執，迄至言詞辯論終結，亦未對該
    等證據之證據能力聲明異議，本院審酌該些供述證據作成時
    ，核無違法取證或其他瑕疵，認為以之作為本案之證據屬適
    當，自有證據能力。其餘資以認定被告犯罪事實之非供述證
    據，均查無違反法定程序取得之情形，依刑事訴訟法第158
    條之4反面規定，亦具證據能力。
貳、實體部分：
一、認定犯罪事實之證據及理由：
　㈠上揭犯罪事實，業據被告於偵查、原審及本院審理時均坦承
    不諱 ，核與告訴人林寶惠於警詢之指訴情節相符（見110年
    度相字第961號卷，下稱相卷，第13至14、44至45頁），並
    有新北市政府警察局新莊分局道路交通事故現場圖、道路交
    通事故調查報告表（一）、（二）、現場及車損照片、路口
    監視器及行車紀錄器錄影畫面截圖照片（含畫面光碟1片）
    、公路監理電子閘門查詢結果2紙、車輛詳細料報表2張暨新
    北市政府警察局新莊分局轄內楊凱旭車禍死亡案現場勘察報
    告1份等在卷可稽（見相卷第19至29、36、37、39、40頁；1
    10年度偵字第27214號卷，下稱偵卷，第23至43、47至96頁
    ）。而被害人楊凱旭因本交通事故受有上開傷害，導致神經
    出血性休克，而於110年7月19日5時58分許死亡之事實，有
    亞東紀念醫院診斷證明書1紙可考（見相卷第15頁），並據
    臺灣新北地方檢察署檢察官督同法醫師相驗屬實，製有臺灣
    新北地方檢察署相驗筆錄、相驗屍體證明書各1紙、檢驗報
    告書1份、相驗照片存卷為憑（見相卷第41、46至50頁；偵
    卷第11至21頁），俱徵被告前揭任意性自白與事實相符，堪
    予採信。
  ㈡按駕駛人駕駛汽車，應遵守道路交通標誌、標線、號誌之指
    示；汽車行駛至交岔路口，其行進、轉彎，應遵守燈光號誌
    ，交岔路口因特殊需要另設有標誌、標線者，並應依其指示
    行車，道路交通安全規則第90條第1項、第102條第1項第1款
    、第11款分別定有明文。被告既考領有合格汽車駕照（見相
    卷第36頁），對於上開交通安全規則自應知之甚稔，是被告
    於前揭時間駕駛甲車駛入上開路段時，依其智識能力，及參
    以案發時天候晴、夜間有照明、柏油路面乾燥無缺陷、無障
    礙物等情狀（有前開道路交通事故調查報告表㈠及案發現場
    照片可證），並無不能注意之情事，竟疏未注意遵守上開交
    通安全規定，未先依標線指示駛入左轉專用車道，而行駛於
    直行車道，且當時號誌為黃燈、左轉號誌燈尚未亮起，即逕
    行左轉駛入對向直行車道，因此肇致本件事故，堪認被告就
    本件交通事故之發生存有過失無誤。且被害人因本件車禍而
    死亡乙節，有上開診斷證明書、檢驗報告書、相驗屍體證明
    書為證，業如前述，本件被告之過失行為與被害人之死亡結
    果間顯有相當因果關係。
　㈢另按行車速度（含重型機車），依速限標誌或標線之規定，
    無速限標誌或標線者，行車時速不得超過50公里，道路交通
    安全規則第93條第1項第1款定有明文。而上開路段速限為50
    公里一節，有新北市政府警察局道路交通事故調查報告表（
    一）存卷可考（見相卷第29頁）；被害人以時速約92公里超
    速行駛於該路段，且見其方向燈號轉為黃燈時，更加速至時
    速約95公里通過路口之情，有乙車之行車紀錄器錄影畫面截
    圖照片附卷足憑（見偵卷第83至86頁），亦堪認被害人於本
    件肇事發生，併有未注意上揭規定超速行駛之過失。然縱被
    害人與有過失，但依上所述，本件應係由於被告之過失與被
    害人之上開過失併合而為本件肇事之原因，故被告之刑責，
    亦不能因此相抵而解免，僅可供量刑之斟酌而已。
  ㈣綜上所述，本件事證已臻明確，被告上開過失致死犯行已堪
    認定，應予依法論科。
二、論罪：　　
  ㈠核被告所為，係犯刑法第276條之過失致人於死罪。
　㈡又被告於有偵查犯罪權限之機關或公務員知悉本件犯罪人前
    ，主動向前往現場處理之警員坦承其係肇事人等情，此有道
    路交通事故肇事人自首情形紀錄表1紙在卷可參（見相卷第3
    2頁），係對於未發覺之犯罪，自首並願接受裁判，依刑法
    第62條前段減輕其刑。　
三、撤銷改判之理由：
  ㈠原審以被告所犯事證明確，據以論罪科刑，固非無見。惟： 
    於本院審理過程中，被告業於111年4月26日與被害人家屬成
    立調解，因上開和解事宜而與原審量刑審酌之情狀有所歧異
    ，原判決於量刑時未及審酌此項有利於被告之和解事實，其
    量刑自有未當。準此，被告上訴請求從輕量刑，為有理由，
    檢察官認原審量刑過輕，則屬無據。原判決既有前揭可議之
    處，自應由本院撤銷改判。
  ㈡爰審酌被告駕駛自用小客車上路，本應恪遵相關指示以維其
    他參與道路交通者之安全，竟疏未注意遵守上開交通規則，
　　即貿然駕駛甲車左轉，而與乙車發生碰撞，致被害人因其過
    失行為殞命，對於被害人家屬所造成之打擊甚鉅且造成無可
    挽回之遺憾，兼衡被告犯後坦承犯行，並於本院審理時與被
    害人家屬達成和解，有本院111年度刑上移調字第61號調解
    筆錄附卷佐證（見本院卷第105頁），且已全額給付完畢（
    見本院卷第128、131頁），足見被告尚有悔意，另參酌被告
    目前無前科、大學畢業之智識程度、現正待業中、需在家照
    顧年邁雙親及2名年幼子女之家庭生活狀況、被告及被害人
    之過失情節與程度、告訴人就本案之意見等一切情狀，量處
    如主文第2項所示之刑，並諭知如易科罰金之折算標準，以
    示警惕。
  ㈢被告前未曾因故意犯罪受有期徒刑以上刑之宣告，此有本院
    被告前案紀錄表1份在卷可憑，其因一時失慮，致罹刑章，
    惟被告犯後坦承犯行，業與被害人家屬達成調解，獲取其等
    宥恕，且其目前尚擔負扶養、照顧家人之責，本院信其經此
    偵、審程序及刑之宣告後，應能知所警惕，而無再犯之虞，
    因認所宣告之刑以暫不執行為適當，爰依刑法第74條第1項
    第1款之規定，併予宣告緩刑2年，以啟自新。 
據上論斷，應依刑事訴訟法第369條第1項前段、第364條、第299
條第1項前段，刑法第276條、第62條、第41條第1項前段、第74
條第1項第1款，刑法施行法第1條之1第1項，判決如主文。 
本案經檢察官張啟聰提起公訴，檢察官高智美提起上訴，檢察官
孟玉梅到庭執行職務。
中　　華　　民　　國　　111 　年　　5 　　月　　31　　日
                  刑事第十五庭  審判長法　官  陳芃宇
                                      法　官  陳勇松
                                      法　官  陳俞伶
以上正本證明與原本無異。
如不服本判決，應於收受送達後20日內向本院提出上訴書狀，其
未敘述上訴之理由者並得於提起上訴後20日內向本院補提理由書
（均須按他造當事人之人數附繕本）「切勿逕送上級法院」。
                                      書記官  朱家麒
中　　華　　民　　國　　111 　年　　6 　　月　　1 　　日
 
附錄：本案論罪科刑法條全文
中華民國刑法第276條
因過失致人於死者，處5年以下有期徒刑、拘役或50萬元以下罰
金。